【裁判字號】    90,台上,1993
【裁判日期】    900404
【裁判案由】    強盜等
【裁判全文】
最高法院刑事判決                                九十年度台上字第一九九三號
    上 訴 人  甲○○
右上訴人因強盜等罪案件，不服台灣高等法院台中分院中華民國九十年一月四日第二
審判決（八十九年度上訴字第二一九三號，起訴案號：台灣南投地方法院檢察署八十
九年度偵字第八八○號），提起上訴，本院判決如左：
    主  文
上訴駁回。
    理  由
一、強盜罪部分：
按刑事訴訟法第三百七十七條規定，上訴於第三審法院，非以判決違背法令為理由，
不得為之。是提起第三審上訴，應以原判決違背法令為理由，係屬法定要件。如果上
訴理由狀並未依據卷內訴訟資料，具體指摘原判決不適用何種法則或如何適用不當，
或所指摘原判決違法情事，顯與法律規定得為第三審上訴理由之違法情形，不相適合
時，均應認其上訴為違背法律上之程式，予以駁回。本件原判決認定上訴人甲○○意
意圖為自己不法之所有，於民國八十九年二月二十三日凌晨二時五十五分，持客觀上
對人身安全產生危害，可作為兇器使用之蝴蝶刀一把（上訴人於八十六年間所購得，
此未經許可持有刀械部分，另經原審判處有期徒刑三月）及活動扳手、槍型刀各一支
，至南投縣竹山鎮○○路○段七七八號，由石育順所經營，當時無人看管之「員山釣
蝦場」，撬開該建築物後方之隔間金屬浪板，侵入釣蝦場內（無故侵入建築物部分未
據告訴），竊得新台幣（下同）五百元（硬幣一元一二○枚，五元七六枚）、香煙五
十七包、無線電話一具、金戒指一只、ＣＤ六片。因上訴人觸動該釣蝦場所裝置警報
系統，為石育順查覺，石某遂與其妻蔡淑惠會同另一不詳姓名友人，前往圍捕，發現
上訴人正欲離去；上訴人為脫免逮捕，當場先拾起椅子一把反抗拒捕，被石育順與其
友人擊落後，又取出身上之槍型刀一支舞動，因而劃傷參與圍捕之蔡淑惠，致蔡女右
手拇指受有二公分裂傷之傷害（傷害部分未據告訴）。惟上訴人最後仍為石育順夫婦
及其友人制伏，報警處理等情。因而撤銷第一審所為不當之判決，改判仍論處上訴人
攜帶兇器，毀損安全設備竊盜，因脫免逮捕，而當場施以強暴罪刑（累犯）。已詳敘
其調查證據之結果及取捨證據、認定事實之心證理由。並就上訴人否認犯罪之辯詞認
非可採，予以論述。經核所為論敘均與卷內證據資料相符，從形式上觀察，並無認定
事實不依證據或有何採證違背證據法則等違法情形存在。又上訴人遭石育順夫婦及其
友人發覺時，已行竊得手，正欲離去之事實，非但經其自白不諱，並據石某夫婦指訴
無訛，且有贓物具結保管條（原判決載為贓物領據）存卷足憑；原判決事實因之認上
訴人係竊盜得手後，正欲離去，因遭被害人發現圍捕，而施強暴拒捕，要無不合。此
與該釣蝦場所裝設之警報系統究係觸動時會發出聲響，抑或係屬感應系統裝置者無涉
。是原審對之未為無益調查，應無證據調查未盡之違法可言。此外上訴意旨並未依據
卷內資料具體指摘，徒憑己見，就原判決已明白論斷之事項及採證認事職權之行使，
任指為違法，仍為單純之事實之爭執，自非適法之第三審上訴理由。其上訴違背法律
上之程式，應予駁回。
二、未經許可持有刀械部分
按刑事訴訟法第三百七十六條所列各罪之案件，經第二審判決者，不得上訴於第三審
法院，法有明文。本件上訴人被訴未經許可持有蝴蝶刀之犯行，原審係依槍砲彈藥刀
械管制條例第十四條第三項之未經許可持有刀械罪論處罪刑，核屬刑事訴訟法第三百
七十六條第一款之案件。依首開說明，既經第二審判決，自不得上訴於第三審法院。
上訴人不服原判決具狀聲明上訴，既未敘明係就其一部為之，自應認係對其全部上訴
。是其對此部分所提上訴，顯為法所不許。其上訴不合法，應予駁回。
據上論結，應依刑事訴訟法第三百九十五條，判決如主文。
中      華      民      國     九十     年      四      月      四      日
                              最高法院刑事第五庭
                                  審判長法官  紀  俊  乾
                                        法官  黃  正  興
                                        法官  陳  東  誥
                                        法官  張  春  福
                                        法官  韓  金  秀
      右正本證明與原本無異
                                              書  記  官
中      華      民      國     九十     年      四      月      十      日


司法院資訊處製作；財團法人民間司法改革基金會備份。
